臺灣臺北地方法院刑事判決　　　　　　　 94年度易字第483號
公　訴　人　臺灣臺北地方法院檢察署檢察官
被　　　告　丙○○
選任辯護人　陳雅萍律師
上列被告因傷害等案件，經檢察官提起公訴（九十三年度偵續字
第五五四號），本院判決如下：
    主      文
丙○○無罪。
    理      由
一、公訴意旨略以：丙○○與甲○○、余志宏夫妻二人素有糾紛
    ，甲○○於民國九十二年九月二十二日下午一時許，在臺北
    市中山區○○○路○段九十二號馬偕紀念醫院（以下簡稱馬
    偕醫院）機車停車場旁，正欲騎乘機車離去，丙○○將其攔
    下，甲○○見狀乃欲轉身離開，丙○○隨即基於妨害他人行
    使權利之犯意，以身體擋住甲○○，並對甲○○稱「你現在
    找你老公來」，妨害甲○○離去。嗣丙○○基於傷害之犯意
    ，徒手毆打甲○○左臉頰二巴掌，並拉扯甲○○之衣服將其
    推倒，致使甲○○受有左耳殼瘀傷及左膝瘀傷之傷害，因認
    丙○○涉犯刑法第二百七十七條第一項、第三百零四條第一
    項之傷害罪及強制罪等罪嫌。
二、按犯罪事實應依證據認定之，無證據不得認定犯罪事實；不
    能證明被告犯罪者，應諭知無罪之判決，同法第一百五十四
    條條第二項、第三百零一條第一項亦規定甚明。而認定犯罪
    事實所憑之證據，雖不以直接證據為限，間接證據亦包括在
    內；然而無論直接或間接證據，其為訴訟上之證明，須於通
    常一般之人均不致有所懷疑，而得確信其為真實之程度者，
    始得據為有罪之認定，倘其證明尚未達到此一程度，而有合
    理之懷疑存在時，即應為有利於被告之認定，更不必有何有
    利之證據，最高法院三十年上字第八一六號、七十六年台上
    字第四九八六號判例可資參考。再按告訴人之告訴，係以使
    被告受刑事訴追為目的，是其陳述是否與事實相符，仍應調
    查其他證據以資審認，最高法院亦著有五十二年台上字第一
    三○○號判例可參。又九十二年九月一日施行之新修正刑事
    訴訟法第一百五十四條證據裁判主義之規定，乃揭櫫國際公
    認之刑事訴訟無罪推定原則，為修正刑事訴訟法保障被告人
    權之重要指標，法院自應嚴守此一原則，在檢察官所舉證據
    及法院依法定職權調查所得之證據，足以證明被告有罪之前
    ，自應推定其無罪。若所得證據其為訴訟上之證明，尚未達
    於通常一般人均不致有所懷疑，而得確信其為真實之程度者
    ，自不能為有罪之認定，此為上開無罪推定原則之當然闡釋
    ，自不能因犯罪之調查難易不同而有異，其理甚明（最高法
    院九十三年台上字第六七五○號判決參照）。
三、公訴人認被告丙○○涉犯本件傷害及強制罪嫌，無非係以：
    被告之供述、告訴人甲○○之指訴、告訴人之父乙○、臺北
    市政府警察局中山二派出所員警劉俊強、廖允成等人之證述
    、驗傷診斷書、臺北市政府警察局中山分局查訪紀錄表、受
    理各類案件紀錄表等件，為其論據。訊據被告堅決否認有何
    傷害及強制犯行，辯稱：甲○○與其夫余志宏曾佯稱欲供公
    司使用而向伊友人收購帳戶，詎帳戶竟為詐騙集團所使用，
    友人因而遭法院判刑，故先前一直在尋找甲○○與其夫；當
    日於馬偕醫院發現甲○○後，即與友人黃彥文上前質問，並
    請甲○○撥打電話聯絡其夫，詎甲○○竟大聲喊叫，嗣又跑
    至醫院警衛室求援，隨即警察到場請雙方前往派出所，因甲
    ○○未提出告訴而離去，伊並未動手毆打或推擠拉扯，亦僅
    與甲○○保持一定距離而未妨害其離去，該處為馬偕醫院，
    往來人車眾多，不可能為本件傷害及強制犯行等語。
四、經查：
  (一)甲○○雖於警詢、偵查及本院均指證稱遭被告以身體阻擋妨
    礙離去，並遭被告打兩巴掌及推倒在地等語，惟關於遭被告
    出手傷害之地點及經過，其先於檢察事務官詢問時指稱：昨
    日（九十二年九月二十二日）我陪我父母親至馬偕醫院看病
    ，看完病在醫院機車停車格牽車時，被告罵我三字經，以行
    動電話要求我叫我先生出面，並與黃彥文攔阻不讓我離開，
    並威脅我父親，我父親離開後，我跑到停車場地下室，被告
    與黃彥文二人追過來，被告用三字經罵我並打我二巴掌，並
    推我致我跌倒，後來我請馬偕醫院救護車司機幫忙，他有看
    到他們罵我的情況，司機打電話給保安主任，主任過來問發
    生何事，主任叫我去中山派出所報案，有做備案紀錄等語（
    見九十三年度偵字第五一八七號卷第二九頁正反面），依前
    揭所述，其係於機車停車處遭被告攔阻，嗣其父乙○離開後
    ，始於馬偕醫院地下室停車場遭被告毆打。惟甲○○嗣於警
    詢時指稱：當日陪同母親至馬偕醫院看病，離去時在醫院旁
    停車場欲騎機車時遭被告攔下，要求我打電話給我先生，並
    以言語恐嚇，將我圍在偏僻處致我心生恐懼，我父親因等不
    到我出現，跑來找我，我害怕他受害，而要他趕快離開時，
    隨即遭被告毆打並拉扯我衣服，致我受傷等語（見同上偵字
    卷第五至六頁），卻又指稱係於馬偕醫院之機車停放處遭被
    告傷害。其另於本院準備程序時陳稱：當天陪同父母看完病
    後，我就到馬偕醫院汽車停車場旁邊機車停放區去牽我的機
    車，被告即走過來，對我罵三字經，說我害很多人，並拿出
    他的手機說現在叫妳老公來，口氣很差，我不肯打電話，被
    告與黃彥文即一前一後擋住我，說除非我先生來，否則不讓
    我走，我往前走，被告就用手拉住我的衣服，用右手打我的
    左臉，還推我拉我的衣服，被告打我臉一下或二下，造成我
    的耳朵瘀青，被告推我我有跌倒，我的左腳膝蓋有瘀青，當
    時旁邊很少人，我就待在那邊不敢動，後來我父親過來找我
    ，被告、黃彥文跑過去質問是不是我父親，我否認是我父親
    ，被告二人就沒有繼續刁難我父親等語（見本院卷第二十頁
    ），而指稱遭被告毆打傷害之後，其父親乙○始出現抵達現
    場。則關於究竟於何處遭被告傷害，及係於其父乙○抵達之
    前、後遭毆打，其歷次指訴已有先後不一之明顯瑕疵。
  (二)關於本件報案之經過，甲○○先於警詢時指稱：「‧‧‧我
    當時急欲離開求救，看見一部救護車要開入馬偕醫院地下室
    ，我以肉身將車攔下，跳上救護車，由該車駕駛撥打電話，
    隨後馬偕醫院即派人將我帶至駐衛保全及駐警處，我再跑到
    對面中山二派出所報警，警方隨即帶同我去案發處，而丙○
    ○等二人仍在我停放機車處等我，一併帶到派出所說明」等
    語（見前揭偵字卷第六頁），然於本院卻證稱：「‧‧‧後
    來我在停車場入口看到一台救護車要開下停車場，我就走過
    去把車攔下來，跟司機求救‧‧‧後來司機跟我說要幫我打
    電話，後來有一位保全人員過來，之後警察就過來了‧‧‧
    」云云（見本院卷第五九頁反面），則究竟是否親自前往派
    出所報案一節，所述亦有矛盾。至於證人即甲○○之父乙○
    雖於警詢及本院證稱當日看完醫生後，因久候甲○○不至而
    前往馬偕醫院停車場處尋找，即看見甲○○遭二人圍住，該
    二名男子詢問伊是否為甲○○之父親，甲○○說不是，伊離
    開在旁，即見被告出手毆打甲○○，伊就前往派出所報警等
    語（見偵字卷第十二至十三頁、本院卷第六一頁反面），惟
    關於報案後之在場情形，乙○證稱：我報警後警察到現場去
    ，我也跟著過去，被告、黃彥文及甲○○三人都還在原地，
    我看警察過去處理，我就去馬路旁邊找我太太，找到我太太
    之後，我就把她帶回之前我女兒被打的地方，此時他們三人
    都還在場，警察也在處理中，大約半小時之後，警察就把我
    女兒及被告二人帶到派出所去，我跟我太太就在店家騎樓那
    裡等等語（見本院卷第六一頁反面）。依乙○所述本件係其
    前往警局報案，已與甲○○於警詢指稱係自己跑至派出所報
    案一節有所不符，且依乙○所述，其隨同警方回到現場時，
    仍在場之甲○○與被告應得以看見乙○，其後警員始將被告
    及甲○○等人帶至派出所；惟此與經本院隔離詢問之甲○○
    證稱：「（妳在被攻擊多久之後，才又看到妳父親？）之後
    我就沒有看到我父親，一直到我從派出所出來之後，我才看
    到我父親在原來的位置等我」等語（見本院卷第六十頁反面
    ），互核不符。是關於本件報案之經過及在場情形，證人乙
    ○所述亦與甲○○所指情節出入甚鉅，是乙○關於其女甲○
    ○遭被告毆打之證詞，自難以遽信。
  (三)甲○○指稱遭被告毆打而受有左耳殼瘀傷及左膝瘀傷等情，
    固提出臺北縣立三重醫院九十二年九月二十二日驗傷診斷書
    一紙為憑，並有本院所調取之病歷在卷可稽（見偵字卷第三
    一頁、本院卷第三八至三九頁）。查本件九十二年九月二十
    二日事發後，警方到場並將被告及甲○○等帶回派出所處理
    時，甲○○僅稱欲備案而暫不提出告訴，迄前往醫院驗傷後
    ，始於翌（二十三）日持驗傷單前往臺灣臺北地方法院檢察
    署提出告訴等情，有臺北市政府警察局中山分局受理各類案
    件紀錄表及九十二年九月二十三日偵訊筆錄可稽（見前揭偵
    字卷第十九、二九頁）。惟依前揭受理各類案件紀錄表以觀
    ，甲○○於備案時僅指稱「遭打傷左耳」，與其驗傷診斷書
    另記載尚有「左膝瘀傷」之傷勢並非完全吻合。至於公訴人
    雖將臺北市政府警察局中山分局中山二派出所警員廖允成、
    劉俊強之證言援引為本件被告犯罪證據，渠等固於偵訊時證
    稱：「（你之報案內容是根據何寫的？）我們先登錄後，請
    他們先去驗傷，再持驗傷單至派出所報案，根據報案內容所
    述，告訴人自述，其受有左耳之傷害，就一般情形，若告訴
    人說她外傷，我們會確認其究有否受傷，若報案內容上有記
    載，就是有」、「（你在報案紀錄上寫打傷左耳，是否有確
    認左耳有受傷？）我們通常都會確認左耳有否紅腫受傷才寫
    上去」等語（見九十三年度偵續字第五五四號卷第十九、二
    五頁），惟依其二人經檢察官提示受理各類案件紀錄表詢以
    當時處理情形均答稱：「（當時你有否看到她左耳有否受傷
    ？）不太記得了」、「（提示卷附之報案單你有否印象？）
    太久了，字是我寫的，我不太記得了」等情（見前開偵續字
    卷第十九、二五頁），足見渠等均無法確定是否親自檢視甲
    ○○之傷勢，一般情形下縱將傷勢記載於報案紀錄，通常亦
    均係依報案人之指陳，加以確認後方為記載。詎甲○○竟於
    本院證稱：「（在警局備案紀錄上面記載只有提到左耳瘀傷
    ，沒有記載左膝瘀傷？）因為我當時並不知道受傷，我耳朵
    受傷也是警察告訴我說我耳朵瘀青，我才知道的」、「（‧
    ‧‧警察為何會檢查妳的耳朵？）因為我當時坐在那裡，把
    頭髮撥到後面，警察就跟我說：妳的耳朵有瘀青，我是這樣
    才知道自己受傷」云云（見本院卷第六十頁反面、第六一頁
    ），顯然與前開員警所證不同，益徵甲○○之指訴具有瑕疵
    甚明，則其前往醫院就診時主訴之傷勢是否與被告有關，亦
    值懷疑。至於馬偕醫院救護車司機劉原良、司機組組長王光
    毅經警員查訪時，均僅陳稱：當日有名女子攔住救護車呼救
    ，表示有二名男子要打她，要求協助報警，嗣將該名女子帶
    往醫院急診處前交警衛處理，並未看見有人毆打該名女子等
    語，有臺北市政府警察局中山分局查訪紀錄表二紙在卷可稽
    （見偵字卷第十七、十八頁），公訴人依此認被告有傷害甲
    ○○之犯行，亦屬速斷。
  (四)甲○○雖指稱遭被告出言辱罵，要求打電話予其夫，欲離開
    時，遭被告二人拉扯衣服妨礙其離去云云，惟依本件約為下
    午一時許之事發時間，地點為民生西路與中山北路之馬偕醫
    院機車停車場與急診室附近處所，其往來之行人、車輛應屬
    眾多，證人乙○亦陳稱：「‧‧‧馬偕醫院那邊都有行人在
    行走，那裡的人、車都很多‧‧‧」、「急診室及停車處那
    裡人、車都很多，也有行人在走動」（見本院卷第六一頁反
    面、第六二頁），詎甲○○竟指稱：「‧‧‧我要離開的時
    候，被告他們都有拉我衣服不讓我走，這樣的情形持續十來
    分鐘，當時是下午一點多，沒有人經過那裡，所以我沒有求
    救」云云（見本院卷第五九頁），顯與乙○證稱案發處人車
    甚多等情有所不合。本件事發時間為下午一時許，馬偕醫院
    機車停車場又位於人車往來頻繁之大馬路附近，若甲○○果
    遭被告阻擋達十餘分鐘之久，理應得以向路人求援，而無任
    由被告阻擋離去之可能，衡情被告亦不可能於馬路上對其毆
    打傷害並拉扯衣服後，仍於警方據報前來之際在現場等候處
    理，則甲○○是否確因遭被告阻擋而壓抑其自由離去之意志
    ，即屬可疑。至於被告雖於偵訊時陳稱：我用身體擋住她（
    甲○○），跟她說妳現在找妳先生來等語（見偵字卷第六四
    頁），惟依其於本院審理時供稱：我有擋住甲○○，但是沒
    有動手推打，我是跟甲○○保持一定的距離，甲○○走到那
    裡，我就走到她前面，請她打電話給她先生，我沒有碰觸到
    甲○○，她就一直大叫等語（見本院卷第六四頁），足見依
    被告所述，其僅持續以身體與甲○○保持一定距離要求其撥
    打電話，並未有何肢體之接觸或不法腕力之施加，自與刑法
    強制罪須行為人以強暴、脅迫之方式妨害他人行使權利之構
    成要件，有所不合。公訴人認被告自承有以身體擋住甲○○
    之事實，依此認定被告涉犯強制罪，尚屬無據。
五、綜上各情，本件告訴人甲○○指證之內容有前述諸多瑕疵，
    復與其父乙○證述情節矛盾齟齬，經核均亦與其他客觀事證
    未能契合，遑論事發時與被告同時在場之黃彥文於警詢及偵
    查中均一再證稱本件並無傷害及妨害自由事實，被告辯稱並
    無傷害及強制犯行，自屬可信。本件依公訴人所提出之證據
    ，尚不足以證明被告確有公訴意旨所指之傷害及強制犯行，
    此外，復查無其他積極證據，足資證明被告確有公訴人所指
    上開犯行，本件不能證明被告犯罪，依法應為無罪之諭知
據上論斷，應依刑事訴訟法第三百零一條第一項，判決如主文。
本案經檢察官黃美嘉到庭執行職務
中　　華　　民　　國　　94　　年　　10　　月　　28　　日
             　　 刑事第十一庭  審判長法　官　劉方慈
　　　　　　　　　　　　　　　　      法　官　鍾淑慧
                                      法　官　林庚棟
以上正本證明與原本無異。
如不服本判決，應於判決送達後十日內，向本院提出上訴狀。
                                      書記官  殷玉芬
中　　華　　民　　國　　94　　年　　11　　月　　1 　　日
